【裁判字號】    97,訴,4565
【裁判日期】    980224
【裁判案由】    毒品危害防制條例
【裁判全文】
臺灣板橋地方法院刑事判決              97年度訴字第4565號
公  訴  人  臺灣板橋地方法院檢察署檢察官
被      告  甲○○
                    （現另案於臺灣臺北監獄臺北分監執行）
上列被告因違反毒品危害防制條例案件，經檢察官提起公訴（97
年度毒偵字第6452號），被告於本院準備程序進行中就被訴事實
為有罪之陳述，經本院合議庭裁定由受命法官獨任進行簡式審判
程序，判決如下：
    主  文
甲○○施用第一級毒品，累犯，處有期徒刑捌月；扣案之注射針
筒壹支，沒收之。又施用第二級毒品，累犯，處有期徒刑肆月。
應執行有期徒刑拾壹月；扣案之注射針筒壹支，沒收之。
    事  實
一、甲○○前於民國88年間，因施用毒品案件，經本院以88年度
    毒聲字第971 號裁定送觀察、勒戒後，認有繼續施用毒品之
    傾向，再經本院以88年度毒聲字第2682號裁定令入戒治處所
    施以強制戒治，復經本院以88年度毒聲字第7800號裁定停止
    戒治，於88年12月27日停止戒治出所，所餘期間交付保護管
    束，再經本院以89年度毒聲字第2740號裁定撤銷停止戒治，
    令入戒治處所施以強制戒治，於90年9 月25日強制戒治執行
    完畢釋放出所，並經臺灣板橋地方法院檢察署檢察官以91年
    度戒毒偵字第50號為不起訴處分確定。又因施用毒品案件，
    經本院以92年度訴字第1063號判處有期徒刑10月、6 月，應
    執行有期徒刑1 年2 月確定，復因轉讓毒品案件，經本院以
    92年度訴字第473 號判處有期徒刑1 年2 月確定，上開3 罪
    嗣經裁定應執行有期徒刑2 年2 月確定，於94年10月11日假
    釋出監，交付保護管束至94年11月3 日期滿未經撤銷假釋而
    以已執行完畢論。復於95年間，因施用第一、二級毒品案件
    ，經本院以95年度訴字第2450號分別判處有期徒刑11月、7
    月，應執行有期徒刑1 年5 月確定，嗣施用第二級毒品罪部
    分經最高法院以96年度臺非字第83號撤銷，再因施用第二級
    毒品案件，經本院以95年度易字第1817號判處有期徒刑8 月
    確定，上開2 罪嗣經本院以96年度聲減字第1479號裁定各減
    為有期徒刑5 月15日、4 月，並定應執行刑為有期徒刑9 月
    確定，於96年8 月9 日縮刑期滿執行完畢。詎猶不思悛悔，
    復基於施用第一級毒品海洛因之犯意，於97年7 月26日某時
    ，在臺北縣三重市友人家中，以將第一級毒品海洛因摻入水
    中用針筒施打之方式，施用第一級毒品海洛因1 次；另基於
    施用第二級毒品甲基安非他命之犯意，於97年7 月26日某時
    ，在上址，以將第二級毒品甲基安非他命置於錫箔紙上點火
    燒烤產生煙霧吸食之方式，施用第二級毒品甲基安非他命1
    次。嗣於97年7 月26日下午1 時15分許，在臺北縣蘆洲市○
    ○路34巷100 號為警持搜索票執行搜索查獲，並扣得其所有
    之注射針筒1 支，經警採尿送驗呈鴉片類及安非他命類陽性
    反應，始知悉上情。
二、案經臺北縣政府警察局蘆洲分局報請臺灣板橋地方法院檢察
    署檢察官偵查起訴。本院於準備程序進行中，被告就被訴事
    實為有罪之陳述，經告知被告簡式審判程序之旨，並聽取當
    事人之意見後，裁定進行簡式審判程序。
    理  由
一、上揭犯罪事實，業經被告甲○○於本院準備程序及審理中坦
    承不諱，並有注射針筒1 支扣案可資佐證，而被告經警於97
    年7 月26日採集其尿液檢體送驗結果，呈鴉片類及安非他命
    類陽性反應一情，亦有臺北縣政府警察局蘆洲分局查獲毒品
    危害防制條例案涉嫌人尿液檢體編號對照表、臺灣檢驗科技
    股份有限公司97年8 月15日報告編號CH/2008/71164 號濫用
    藥物檢驗報告各1 紙附卷可參，足認被告之自白與事實相符
    ，洵堪採為認定事實之依據。事證明確，被告犯行已堪認定
    。又按92年7 月9 日新修正之毒品危害防制條例刪除二犯及
    三犯之規定，一改修法前繁雜之處遇程序，僅將施用毒品者
    簡化區分為初犯、再犯，並認施用毒品者係屬病患性犯人，
    以觀察、勒戒戒除其身癮，並以強制戒治去除其心癮。經觀
    察、勒戒或強制戒治執行完畢釋放後，若係5 年後再犯該條
    例第10條施用毒品罪者，與同條例第20條第1 項、第2 項關
    於「初犯」之處理方式相同，檢察官應先聲請法院裁定令被
    告入勒戒處所觀察、勒戒，並視有無繼續施用毒品傾向，決
    定應予釋放、為不起訴之處分，或應聲請法院裁定令入勒戒
    處所強制戒治；若係5 年內「再犯」同條例第10條施用毒品
    罪者，依同條例第23條第2 項規定，檢察官則應依法追訴。
    觀諸該條例第20條第3 項之修正理由：「觀察、勒戒或強制
    戒治5 年後再犯者，顯見前所實施之觀察、勒戒或強制戒治
    已足以遮斷其施用毒品之癮，為期自新及協助其戒除毒癮，
    對此5 年後再犯者，爰明定仍適用初犯之規定，先經觀察、
    勒戒、強制戒治之程序。」及同條例第23條第2 項之修正理
    由：「為配合簡化施用毒品犯之刑事處遇程序，並鑑於經觀
    察、勒戒或強制戒治執行完畢釋放後5 年內再犯者，其再犯
    率甚高，原據以實施之觀察、勒戒及強制戒治既已無法收其
    實效，自應施以刑事處遇。」，顯然如施用毒品者係前經觀
    察、勒戒或強制戒治等治療程序執行完畢5 年後，始再施用
    毒品之「初犯」，因前所執行之觀察、勒戒或強制戒治已足
    收戒除毒癮之效，自應重新執行觀察、勒戒或強制戒治等治
    療程序，並於治療程序執行完畢後，由檢察官為不起訴處分
    ，毋庸對之追訴處罰；反之，在「再犯」之情形，因其先前
    所為治療程序顯未能收戒斷毒癮之效，且考量施用毒品者之
    再犯率偏高，乃簡化其刑事處遇程序，而逕予追訴處罰，不
    再施以治療程序。參酌上開立法理由，修正毒品危害防制條
    例就施用毒品者，祇於「初犯」及「5 年後再犯」二種情形
    ，有其追訴條件之限制，即須於初犯經觀察、勒戒或強制戒
    治釋放後，5 年內均無施用毒品之行為，始能認其前所實施
    之觀察、勒戒或強制戒治已足遮斷毒癮，而得於5 年後再犯
    時，再予適用初犯之規定，重行觀察、勒戒等程序。倘5 年
    內已經再犯，被依法追訴處罰，縱其第3 次（或第3 次以上
    ）施用毒品之時間在初犯釋放5 年以後，即與「5 年後再犯
    」之情形有別，且因已於「5 年內再犯」，顯見其再犯率甚
    高，原實施觀察、勒戒或強制戒治，已無法收其實效，而無
    5 年戒斷期之存在，自無再經觀察、勒戒及強制戒治之必要
    ，應由檢察官逕行起訴，始符新法修正之本旨。是被告前於
    88年間，因施用毒品案件，經本院以88年度毒聲字第971 號
    裁定送觀察、勒戒後，認有繼續施用毒品之傾向，再經本院
    以88年度毒聲字第2682號裁定令入戒治處所施以強制戒治，
    復經本院以88年度毒聲字第7800號裁定停止戒治，於88年12
    月27日停止戒治出所，所餘期間交付保護管束，再經本院以
    89年度毒聲字第2740號裁定撤銷停止戒治，令入戒治處所施
    以強制戒治，於90年9 月25日強制戒治執行完畢釋放出所，
    並經臺灣板橋地方法院檢察署檢察官以91年度戒毒偵字第50
    號為不起訴處分確定後，5 年內即再因施用毒品案件，經本
    院以92年度訴字第1063號判處有期徒刑10月、6 月，應執行
    有期徒刑1 年2 月確定，此有臺灣高等法院被告前案紀錄表
    1 份在卷可稽，被告於上開強制戒治執行完畢後，既曾於5
    年內再犯毒品危害防制條例第10條之罪，並經判刑確定，本
    次被告所犯毒品危害防制條例第10條之罪，自非屬毒品危害
    防制條例第20條第3 項所定「再犯」之情形，而應依法追訴
    ，附此敘明。
二、核被告甲○○所為，係犯毒品危害防制條例第10條第1 項之
    施用第一級毒品罪及同條例第10條第2 項之施用第二級毒品
    罪。其施用第一級毒品海洛因前持有第一級毒品海洛因之低
    度行為，及施用第二級毒品甲基安非他命前持有第二級毒品
    甲基安非他命之低度行為，應分別為施用之高度行為所吸收
    ，均不另論罪。又被告所犯前開施用第一級毒品及施用第二
    級毒品二罪間，犯意各別，罪名互殊，應予分論併罰。又被
    告有如犯罪事實欄所載之犯罪科刑執行情形，此有臺灣高等
    法院被告前案紀錄表1 份在卷可憑，其受有期徒刑之執行完
    畢後，5 年以內故意再犯本件有期徒刑以上之罪，均為累犯
    ，應各依刑法第47條第1 項之規定加重其刑。爰審酌被告前
    已因施用毒品案件經送強制戒治，並經法院多次判刑在案，
    此有臺灣高等法院被告前案紀錄表1 份附卷可佐，仍不能戒
    除毒癮，再次漠視法令禁制而犯本罪，顯見其戒除毒癮之意
    志薄弱，惟念其犯後坦承犯行，態度尚佳，且施用毒品所生
    危害，實以自戕身心健康為主，對於他人生命、身體、財產
    等法益，尚無明顯而重大之實害等一切情狀，分別量處如主
    文所示之刑，並定其應執行刑，以示懲儆。扣案之注射針筒
    1 支，係被告所有，供本件施用第一級毒品犯罪所用之物，
    業經被告供承在卷，爰依刑法第38條第1 項第2 款併予宣告
    沒收。
據上論斷，應依刑事訴訟法第273 條之1 第1 項、第299 條第1
項前段，毒品危害防制條例第10條第1 項、第2 項，刑法第11條
前段、第47條第1 項、第51條第5 款、第38條第1 項第2 款，判
決如主文。
本案經檢察官李巧菱到庭執行職務。
中    華    民    國    98    年    2     月    24    日
                      刑事第十二庭  法  官    曾淑娟
上列正本證明與原本無異。
如不服本判決，應於判決送達後10日內敘明上訴理由，向本院提
出上訴狀 (應附繕本) ，上訴於臺灣高等法院。其未敘述上訴理
由者，應於上訴期間屆滿後20日內向本院補提理由書「切勿逕送
上級法院」。
                                    書記官    謝雪紅
中    華    民    國    98    年    2     月    25    日
附錄本案論罪科刑法條全文：
毒品危害防制條例第10條
施用第一級毒品者，處6 月以上 5 年以下有期徒刑。
施用第二級毒品者，處3 年以下有期徒刑。


司法院資訊處製作；財團法人民間司法改革基金會備份。
